臺灣彰化地方法院刑事判決　　　　　　　96年度易字第1261號
公　訴　人　臺灣彰化地方法院檢察署檢察官
被　　　告　丁○○
上　1　 人　謝英吉律師
選任辯護人
被　　　告　甲○○
　　　　　　乙○○
上列被告因詐欺案件，經檢察官提起公訴（96年度偵字第1740、
5834號），本院依簡式審判程序判決如下：
    主  文
丁○○共同意圖為自己不法之所有，以詐術使人將本人之物交付
，處有期徒刑參月，如易科罰金，以新臺幣壹仟元折算壹日。減
為有期徒刑壹月又拾伍日，如易科罰金，以新臺幣壹仟元折算壹
日。
甲○○共同意圖為自己不法之所有，以詐術使人將本人之物交付
，處有期徒刑伍月，如易科罰金，以新臺幣壹仟元折算壹日。減
為有期徒刑貳月又拾伍日，如易科罰金，以新臺幣壹仟元折算壹
日。
乙○○共同意圖為自己不法之所有，以詐術使人將本人之物交付
，處有期徒刑貳月，如易科罰金，以新臺幣壹仟元折算壹日。減
為有期徒刑壹月，如易科罰金，以新臺幣壹仟元折算壹日。
    犯罪事實
一、丁○○、甲○○於民國96年2 月初，知悉丙○○涉犯施用毒
    品案件欲解脫訟累，認有機可乘，竟共同基於意圖為自己不
    法所有之犯意聯絡，由甲○○於同年2 月11日上午5 時許，
    以門號0000000000號行動電話聯丙○○，告知已尋得可疏通
    官司之議員助理並相約洽談，丙○○不疑有他而應允，甲○○及丁○○即駕車至臺中市○○路「金錢豹KTV 金山店」搭
    載丙○○，前往臺中市○○路之「大都會KTV 」包廂內與乙○○會面洽談，席間甲○○向丙○○訛稱乙○○係某議員助
    理，可代為幫忙不用觀察勒戒，惟需支付新臺幣（下同）12
    萬元之關說費用，若丙○○願意，伊可幫丙○○先向丁○○
    借款12萬元，惟需簽發12萬元本票及合約書為擔保云云，使
    丙○○因急於脫免官司而陷於錯誤，丁○○即當場佯裝將12
    萬元現金交予甲○○，甲○○再將錢轉交與乙○○，乙○○
    收取12萬元後，偽以有事待辦先行離去，乙○○離去後，甲○○與丁○○即拿出已填妥票面金額均為6 萬元，到期日96
    年2 月11日之票號TH0000000 號及TH0000000 號之有價證券
    本票2 紙暨合約書1 紙由丙○○簽署，丙○○即在前開2 張
    本票上簽名並簽立前開合約書交付丁○○先行攜離，以此方
    式詐得財物，甲○○隨後亦與丙○○離去。嗣於96年2 月14
    日凌晨，丁○○與甲○○駕駛車牌號碼7080-SB 號自用小客
    車，至彰化火車站欲向丙○○收取上揭12萬元時，於同日零
    時20分許，在彰化市○○路與三民路路口為丙○○報警查獲
    ，並扣得上開本票2 張及合約書1 紙及與本案無關之紅色印
    泥1 個、行動電話1 具（序號0000000000000 號）、工商空
    白本票1本等物。
二、案經丙○○訴由彰化縣警察局彰化分局報請臺灣彰化地方法
    院檢察署檢察官偵查起訴。
    理  由
一、本件被告所犯係死刑、無期徒刑、最輕本刑為3 年以上有期
    徒刑以外之罪，其於準備程序就前揭被訴事實為有罪之陳述
    ，經受命法官告知簡式審判程序之旨，並聽取其與公訴人之
    意見後，本院認無不得或不宜改依簡式審判程序進行之處，
    爰依刑事訴訟法第273 條之1 第1 項、第284 條之1 ，裁定
    本案由受命法官獨任進行簡式審判程序，合先敘明。
二、上揭犯罪事實，業據被告丁○○、甲○○、乙○○於本院審
    理時坦承不諱，且互核渠等之證述均屬一致，亦與證人即被
    害人丙○○證述之情節相符，並有上開本票2 紙、合約書1
    紙扣案可資佐證，足認被告丁○○、甲○○、乙○○之自白
    與事實相符，堪可採為論罪科刑之依據。而證人丙○○確有
    因施用毒品案件經依臺灣臺中地方法院96年度毒聲字第212
    號裁定送觀察、勒戒，於96年6 月15日因無繼續施用傾向出
    監等情，有臺灣高等法院全國前案簡列表、臺灣高等法院在
    監在押全國紀錄表各1 份在卷可憑，足見證人丙○○所陳因
    有施用毒品案件，始遭被告3 人施用前開詐數而陷於錯誤，
    簽發本票交付一節，所言非虛。本案事證明確，被告3 人詐
    欺犯行嫌，均堪認定。
三、按本票為設權證券，其權利之發生必須作成證券；本票亦屬
    有價證券，其權利之行使或處分必須占有該證券。是本票權
    利之發生、行使及處分既與證券之作成或占有具有不可分離
    之關係，自亦具有「物」之性質，而得為竊盜罪（刑法第
    320 條第1 項）、詐欺取財罪（刑法第339 條第1項）、強
    盜取財罪（刑法第328 條第1 項）或恐嚇取財罪（刑法第
    346 條第1 項）等犯罪之客體，非僅單純之權利或財產上之
    利益（最高法院著有89年度臺上字第3724號刑事判決可資參
    照）。是核被告丁○○、甲○○、乙○○所為，均係犯刑法
    第339 條第1 項之詐欺取財罪，此部分業據蒞庭實施公訴檢
    察官於本院審理時變更為刑法第339 條第2 項詐欺得利罪，
    起訴法條尚有未洽，惟因起訴之基本事實仍屬同一，爰將起
    訴法條予以變更為刑法第339 條第1 項之詐欺取財罪。再按
    刑法第339 條第1 項及第3 項之詐欺取財既、未遂罪之標準
    ，係以他人已否為物之交付而置於行為人實力支配下為準，
    被告丁○○、甲○○於收受向證人丙○○詐騙所得之有價證
    券本票2 紙時，即居於可得行使該等本票權利之地位，其詐
    欺罪之犯罪行為即已完成，雖嗣後被告等於收受現金之際即
    為警查獲，仍無礙於詐欺取財既遂罪之成立，併予敘明。被
    告丁○○、甲○○、乙○○就上開詐取財物之行為，互有犯
    意聯絡及行為分擔，均為共同正犯。爰審酌被告丁○○、甲○○、乙○○均明知被告乙○○並非議員助理，且縱為議員
    助理亦無左右法院判決之可能，竟共同巧言詐騙被害人丙○○，取得票面金額12萬元之本票2 紙，藉機從事司法黃牛詐
    騙錢財，嚴重破壞司法威信，戕害司法信譽之情節重大，惡
    性非輕，惟念渠等犯罪後均坦承犯行，且被告丁○○、甲○○已於96年7 月18日各賠償被害人丙○○15000 元（共計
    30000 元），有和解書1 份及郵政國內匯款執據2 紙在卷可
    憑，尚見渠等悔悟之心，及被告乙○○之參與程度，暨渠等
    之犯罪動機、目的、手段等一切情狀，分別量處如主文所示
    之刑，並諭知易科罰金之折算標準。又被告等犯罪時間均在
    96年4 月24日以前，所犯為刑法第339 條第1 項之罪，核與
    中華民國96年罪犯減刑條例第2 條第1 項第3 款之規定相符
    ，均應予減其刑期2 分之1 ，併均諭知易科罰金之折算標準
    。至被告丁○○之辯護人雖以被告丁○○已與被害人和解，
    且5 年以內未曾受有期徒刑以上刑之宣告，為被告丁○○聲
    請為緩刑之宣告，然被告丁○○現有另案詐欺案件尚在偵查
    中（96年度偵字第6429號），本院因認不宜宣告緩刑，附此
    敘明。至扣案由被害人丙○○簽發之本票2 紙，雖係被告等
    人因本件犯罪所得，然因本票具高度之流通性，且依證人即
    被害人丙○○之證述，主要係向被告丁○○借款之憑據，一
    旦發票人清償本息，被告仍須將該等本票返還於借款人，應
    尚非屬被告所有之物，自不在得沒收之列（最高法院92年度
    臺上字第2923號判決、最高法院21年上字第589 號、40年臺
    非字第5 號判例要旨參照），又扣案紅色印泥1 個、行動電
    話1 具（序號0000000000000 號）、工商空白本票1 本等物
    ，尚乏證據證明與本案詐欺案件有何關聯，亦不予宣告沒收
    ，均併此敘明。
據上論斷，應依刑事訴訟法第273 條之1 第1 項、第299 條第1
項前段、第300 條，刑法第28條、第339 條第1 項、第41條第1
項前段，中華民國96年罪犯減刑條例第2 條第1 項第3 款、第7
條、第9 條，刑法施行法第1 條之1 第1 項、第2 項前段，判決
如主文。
本案經檢察官莊佳瑋到庭執行職務。
中　　華　　民　　國　　96　　年　　8 　　月　　31　　日
                  刑事第一庭    法  官  胡宜如
以上正本證明與原本無異。
如不服本判決，應於判決送達後10日內，向本院提出上訴書狀，
上訴書狀應「敘述具體上訴理由」，並按他造當事人之人數附繕
本。「切勿逕送上級法院」。
告訴人或被害人對於判決如有不服具備理由請求檢察官上訴者，
其上訴期間之計算係以檢察官收受判決正本之日期為準。
中　　華　　民　　國　　96　　年　　8 　　月　　31　　日
                                書記官  蕭秀吉
中華民國刑法第339條
意圖為自己或第三人不法之所有，以詐術使人將本人或第三人之
物交付者，處5 年以下有期徒刑、拘役或科或併科1 千元以下罰
金。
以前項方法得財產上不法之利益或使第三人得之者，亦同。
前二項之未遂犯罰之。
